臺灣高等法院刑事判決
108年度上訴字第3892號
上  訴  人  臺灣基隆地方檢察署檢察官
被      告  吳鈴珍



選任辯護人  陳信憲律師（法扶律師）                                  吳文華律師（辯論終結後解除委任）  
上列上訴人因被告違反洗錢防制法等案件，不服臺灣基隆地方法
院108年度金訴字第58號，中華民國108年9月27日第一審判決（
起訴案號：臺灣基隆地方檢察署108年度偵字第2416號、第3163
號；併案審理案號：同署108年度偵字第3573號），提起上訴，
本院判決如下：
    主  文
上訴駁回。
    事實及理由
一、本案經本院審理結果，認第一審以被告吳鈴珍犯刑法第30條
    第1項前段、第339條第1項幫助詐欺取財罪，判處拘役50日
    ，如易科罰金，以新臺幣（下同）1千元折算1 日，緩刑2年
    ，並應履行如原判決附表二所示事項；復說明：就公訴意旨
    所指被告犯洗錢防制法第14條第1項違反同條例第2條第2 款
    之洗錢罪嫌部分，不另為無罪諭知，又依現存資料，尚無積
    極證據證明被告已實際獲取犯罪所得而受有不法利益，故無
    庸宣告沒收犯罪所得，核其認事用法及量刑均無不當，應予
    維持，並引用第一審判決書記載之事實、證據及理由（如附
    件）。
二、檢察官上訴意旨略以：
  ㈠依據民國105年12月28日修正公布之洗錢防制法第2條第2款 
    之規定，掩飾或隱匿特定犯罪所得之本質、來源、去向、所
     在、所有權、處分權或其他權益者，屬於洗錢防制法所規
    範之洗錢行為。其立法理由說明為：「維也納公約第三條第
    一項第 b 款第 ii 目規定洗錢行為態樣，包含『隱匿或掩飾
    該財產的真實性質、來源、所在地、處置、轉移、相關的權
    利或所有權』（The concealment or disguise of the true
     nature, source, location,disposition, movement, rig
    hts with respect to, or ownership of property）之洗
    錢類型，例如：⑴犯罪行為人出具假造的買賣契約書掩飾某
    不法金流；⑵貿易洗錢態樣中以虛假貿易外觀掩飾不法金流
    移動；⑶知悉他人有將不法所得轉購置不動產之需求，而擔
    任不動產之登記名義人或成立人頭公司擔任不動產之登記名
    義人以掩飾不法所得之來源；⑷提供帳戶以掩飾不法所得之
    去向，例如：販售帳戶予他人使用；廠商提供跨境交易使用
    之帳戶作為兩岸詐欺集團處理不法贓款使用。現行條文並未
    完整規範上開公約所列全部隱匿或掩飾態樣，而為 APG 二○
    ○七年相互評鑑時具體指摘洗錢之法規範不足，爰參酌澳門
    預防及遏止清洗黑錢犯罪法第三條第三項等規定，修正第一
    款後移列修正條文第二款。」顯見立法理由認定提供帳戶予
    他人，即屬洗錢防制法第2條第2款所規定「掩飾或隱匿特定
    犯罪所得之本質、來源、去向、所在、所有權、處分權或其
    他權益者」之洗錢行為，臺灣高等法院107年度上易字第672
    號、臺灣高等法院107年度原上易字第27號判決亦同此見解
    。
  ㈡再洗錢防制法第2條所列舉之洗錢行為共有3款，僅有第1款 
    設有「意圖掩飾或隱匿特定犯罪所得來源，或使他人逃避刑
     事追訴」之特殊主觀意圖要件，第2、3款均無，而被告提
    供 帳戶之行為，係該當第2款之客觀要件，自無須證明被告
    主 觀意圖「意圖掩飾或隱匿特定犯罪所得來源」，只要被
    告明 知或知悉其行為可能導致「掩飾或隱匿特定犯罪所得
    之本質、來源、去向、所在、所有權、處分權或其他權益」
    之洗錢行為發生，卻仍不違背其本意，容任洗錢行為發生之
    不確定故意，均符合洗錢防制法第2條第2款之主觀構成要件
    。簡言之，被告主觀上具有直接故意與不確定故意，均該當
    洗錢防制法第2條第2款之主觀構成要件。原判決既認定被告
    提供帳戶供人使用之行為，係對於他人遂行詐欺取財之犯行
    資以助力而構成幫助詐欺罪，顯見原審認為被告上開提供帳
    戶行為，可能因此幫助他人從事詐欺行為而用以處理詐騙之
    犯罪所得，致使被害人及警方一時追查無門，而具有幫助詐
    欺取財之不確定故意，是被告對於提供帳戶可能因此幫助掩
    飾或隱匿詐欺財產犯罪之不法所得應有所認知，卻仍提供帳
    戶供詐騙集團使用，容任掩飾或隱匿詐欺財產犯罪不法所有
    之情事發生，故被告對於洗錢防制法第2條第2款之「掩飾或
    隱匿特定犯罪所得之本質、來源、去向、所在、所有權、處
    分權或其他權益」，已具有不確定故意甚明。
  ㈢又原審認為被告非於該詐欺行為人實施詐欺犯罪取得財物後
    ，另由被告為掩飾、隱匿之行為。換言之，其認為洗錢犯 
    罪須以前置犯罪存在為前提，若交付帳戶之行為非在前置犯
     罪完成後所為，則不該當洗錢罪之要件。實則，前置犯罪
    與洗錢犯罪是獨立二犯罪，洗錢犯罪行為不必然須於前置犯
    罪 完成而已存在犯罪所得為必要，因洗錢犯罪行為之範圍
    甚 廣，雖有部分洗錢犯罪行為，須移轉、變更、收受、持
    有或 使用犯罪所得本身或掩飾、隱匿犯罪所得本身所在，
    故須已有犯罪所得存在，才能為此等行為，但亦有部分洗錢
    犯罪行為，是創造有助於掩飾或隱匿有助於辨識犯罪所得性
    質、來源、去向、所在、所有權、處分權或其他權益之相關
    事證，為此等洗錢行為時，不以前置犯罪完成而生犯罪所得
    為前提，僅需於犯罪所得存在後，確實因行為人所為之洗錢
    行為，達到掩飾或隱匿犯罪所得性質、來源、去向、所在、
    所有權、處分權或其他權益之構成要件結果即可。因此，本
    案被告交付帳戶之行為係典型創造有助於掩飾犯罪所得去向
    事實之行為，此行為不以犯罪所得已存在為前提，僅需於前
    置犯罪完成而產生犯罪所得後，該犯罪所得確實因使用該交
    付帳戶而達到掩飾犯罪所得去向之構成要件結果即可。從而
    ，原判決認洗錢犯罪需發生在前置犯罪後始能該當，尚有誤
    會。
  ㈣我國為防制洗錢，打擊犯罪，健全防制洗錢體系，穩定金融
    秩序，促進金流透明，強化國際合作，乃修正洗錢防制法，
    於該法第2條第2款、第3條第2款規定，掩飾或隱匿刑法第33
    9條詐欺犯罪所得之本質、來源、去向、所在、所有權、處
    分權或其他權益者，即係洗錢行為，構成該法第14條第1項
    之洗錢罪。提供帳戶給他人犯罪使用，係切斷資金與犯罪關
    聯性之舉，乃屬掩飾不法所得去向之典型行為。本件被告提
    供系爭帳戶時，既能認識預見帳戶可能被詐欺犯罪集團用以
    當作詐欺犯罪之人頭帳戶，供被害人匯入被害款項之用，以
    切斷資金與犯罪關聯性，使實施詐欺犯罪之行為人得以藉此
    躲避檢警之查緝，偵查機關無法藉由資金之流向追查詐欺犯
    罪者，自亦堪認被告具有掩飾他人詐欺犯罪所得去向之洗錢
    的不確定故意。原判決認被告不構成洗錢防制法第14條第1
    項洗錢罪，法律適用容有未洽，爰依法提起上訴，請將原判
    決撤銷，更為適當合法之判決等語。
三、經查：原審依調查證據之結果，認定被告吳鈴珍基於幫助詐
    欺之不確定故意，於108年2月19日13時9分許，將其中國信
    託商業銀行帳號000-0000000000000000號帳戶之存摺、提款
    卡（密碼依指示更改為指定號碼）寄送交給真實姓名年籍不
    詳之人，該不詳之人於取得上開帳戶資料後，隨即轉交所屬
    之詐欺集團使用，該詐欺集團成員意圖為自己不法之所有，
    基於詐欺取財之犯意，於原判決附表一所示之時間、詐騙方
    式，向同表所示之林玉燕、謝沂蓁實行詐騙，致林玉燕、謝
    沂蓁陷於錯誤，分別依指示匯款至被告上開帳戶內，被告所
    為係犯刑法第30條第1項前段、第339條第1項幫助詐欺取財
    罪，業於判決理由中論述綦詳；並說明被告以一行為觸犯數
    罪名，為想像競合犯，應依刑法第55條規定從一重論斷，又
    被告為幫助犯，依刑法第30條第2項規定，按正犯之刑減輕
    之，於量刑時復審酌被告將所申辦之中國信託商業銀行帳戶
    提供他人詐欺取財使用，紊亂社會正常交易秩序，並使不法
    之徒藉此輕易詐取財物，增加檢警追查緝捕之困難，及使被
    害人無從追索損失，所造成之危害非輕，行為殊不足取，惟
    念被告坦承犯行，於原審審理中分別與告訴人林玉燕、被害
    人謝沂蓁成立調解，顯見犯後具悔意與彌補之心，參以被告
    係輕度身心障礙者，兼衡被告之智識程度、家庭狀況，暨其
    幫助詐欺集團詐得之金額等一切情狀，量處拘役50日，緩刑
    2年，並應履行如原判決附表二所示事項，所為量刑已衡量
    刑法第57條各款量刑事由，並無明顯失當或不合比例原則之
    處。
四、檢察官上訴意旨雖指被告本案所為亦犯洗錢防制法第14條第
    1項之洗錢罪嫌等語，然查：
  ㈠洗錢防制法於105年12月28日修正公布，並於106年6月28日施
    行。洗錢防制法所稱之「洗錢」行為，依修正後同法第2 條
    之規定，係指：⑴意圖掩飾或隱匿特定犯罪所得來源，或使
    他人逃避刑事追訴，而移轉或變更特定犯罪所得。⑵掩飾或
    隱匿特定犯罪所得之本質、來源、去向、所在、所有權、處
    分權或其他權益者。⑶收受、持有或使用他人之特定犯罪所
    得者而言。而本條所稱之特定犯罪，依修正後第3條第2 款
    之規定，包括刑法第339條之詐欺取財罪在內。是依修正後
    洗錢防制法規定，掩飾刑法第339條詐欺取財犯罪所得去向
    等行為，亦可構成洗錢罪。惟按洗錢防制法之立法目的，依
    同法第1條之規定，係在防制洗錢，打擊犯罪，健全防制洗
    錢體系，穩定金融秩序，促進金流之透明。申言之，即在於
    防範及制止因特定犯罪所得之不法財物或財產上利益，藉由
    洗錢行為，使其形式上轉換成為合法來源，以掩飾或切斷其
    財產或財產上利益來源與犯罪之關聯性，而藉以逃避追訴、
    處罰，故其所保護之法益為國家對於特定犯罪之追訴及處罰
    。準此以觀，洗錢防制法第14條第1項洗錢罪之成立，除行
    為人在客觀上有掩飾或隱匿因自己重大犯罪所得財產或財產
    上利益之具體作為外，尚須行為人主觀上具有掩飾或隱匿其
    財產或利益來源與犯罪之關聯性，使其來源形式上合法化，
    以逃避國家追訴、處罰之犯罪意思，始克相當。因之，是否
    為洗錢行為，自應就犯罪全部過程加以觀察，包括有無因而
    使重大犯罪所得之財物或財產上利益之性質、來源、所在地
    、所有權或其他權利改變，因而妨礙重大犯罪之追查或處罰
    ，或有無阻撓或危及對重大犯罪所得之財物或財產上利益來
    源追查或處罰之行為在內。若非先有犯罪所得或利益，再加
    以掩飾或隱匿，而係取得犯罪所得或利益之犯罪手段，或並
    未合法化犯罪所得或利益之來源，而能一目了然來源之不法
    性，或作直接使用或消費之處分行為，自非洗錢防制法所規
    範之洗錢行為。是以，洗錢防制法第2條修正理由第3點所舉
    之第4種態樣「提供帳戶以掩飾不法所得之去向，例如：販
    售帳戶予他人使用」，應僅限縮於特定犯罪已發生，或犯罪
    所得即洗錢標的已產生時，而提供帳戶以掩飾不法所得之去
    向，才屬於洗錢防制法第2條第2款所稱之洗錢類型，亦即必
    須先有犯罪所得或利益，再加以掩飾或隱匿，方是本法所稱
    之洗錢行為。
  ㈡本件被告交付上開中國信託商業銀行帳戶予不詳詐欺集團成
    員，該不詳人士所屬詐欺集團成員，係於被害人等將金錢匯
    入被告上開帳戶後，直接自被告之帳戶提領現金，是被告所
    交付之銀行帳戶，僅係直接供被害人匯入款項及詐欺集團成
    員取款，而為該不詳人士所屬詐欺集團成員遂行詐欺犯罪之
    手段，並無藉由被告之帳戶洗錢，使被害人匯入款項經由與
    帳戶內其他款項混同，或為各種交易後再行流入，以轉換成
    為合法來源。其贓款未經上開清洗行為，逕為詐欺集團成員
    領出，由其交易紀錄仍可直接判定係被害人之匯款，難認已
    改變詐欺犯罪所得之本質、來源、去向、所在、所有權、處
    分權或其他權益，而掩飾或切斷犯罪所得來源與犯罪之關聯
    性，致構成洗錢行為。再者，被告並非故意提供帳戶予他人
    ，以供他人為詐欺取財之行為，而係基於幫助詐欺之不確定
    故意，單純交付帳戶供不詳人士所屬詐欺集團成員充作日後
    從事詐欺取財犯罪使用，亦無從認定被告主觀上有洗錢之犯
    意。
  ㈢綜此，洗錢防制法制定之目的應係在防止特定犯罪不法所得
    之資金或財產，藉由洗錢行為，諸如經由各種金融機關或其
    他交易管道，轉換成為合法來源之資金或財產，切斷資金與
    當初犯罪行為之關連性，隱匿犯罪行為或該資金不法來源或
    本質，使偵查機關無法藉由資金之流向追查犯罪行為人，足
    認其所保護之法益為國家對特定犯罪之追訴及處罰。而本件
    被告提供上開帳戶幫助犯罪之目的，充其量僅在作為被害人
    匯款之入戶帳戶使用，並無掩飾、隱匿該犯罪所得之本質、
    來源、去向、所在之情事。況前述不詳人士所屬詐欺集團成
    員向被害人等施用詐術後，利用被告提供之帳戶收款，核屬
    該正犯實施詐欺行為之犯罪手段，並非犯罪行為人取得財物
    後，另為掩飾、隱匿詐欺所得之行為，亦非被告於該人實施
    詐欺犯罪取得財物後，提供帳戶為之掩飾、隱匿，更難認被
    告主觀上有何洗錢之犯意。是被告提供其上開帳戶之行為，
    容與洗錢防制法第14條第1項洗錢罪之構成要件有間，自非
    得以洗錢之罪名相繩。
五、綜上所述，檢察官上訴意旨指被告亦犯洗錢防制法第14條第
    1項之洗錢罪嫌等語，並無理由，應予駁回。
據上論斷，應依刑事訴訟法第368條、第373條，判決如主文。
本案經檢察官林渝鈞提起公訴及移送併辦，檢察官周啟勇提起上
訴，檢察官林黛利到庭執行職務。 
中    華    民    國   109    年    1     月    22    日
                  刑事第七庭  審判長法  官  孫惠琳
                                    法  官  連雅婷
                                    法  官  戴嘉清
以上正本證明與原本無異。
如不服本判決，應於收受送達後20日內向本院提出上訴書狀，其
未敘述上訴之理由者並得於提起上訴後20日內向本院補提理由書
（均須按他造當事人之人數附繕本）「切勿逕送上級法院」。
                                    書記官  高建華
中    華    民    國    109   年    1     月    22    日
附錄：本案論罪科刑法條全文
中華民國刑法第339條
意圖為自己或第三人不法之所有，以詐術使人將本人或第三人之
物交付者，處五年以下有期徒刑、拘役或科或併科五十萬元以下
罰金。

────────────────────────────
附件：
臺灣基隆地方法院刑事判決             108年度金訴字第58號
公  訴  人  臺灣基隆地方檢察署檢察官
被      告  吳鈴珍  女  27歲（民國00年0月0日生）
                    身分證統一編號：Z000000000號
                    住○○市○○區○○里○○○00號
                    居新北市○○區○○0路000巷00號5樓
                    （送達址）
選任辯護人  陳信憲律師（法扶律師）
上列被告因洗錢防制法等案件，經檢察官提起公訴（108 年度偵
字第2416號、第3163號），暨移送併辦（108 年度偵字第3573號
），被告於準備程序進行中，就被訴事實為有罪之陳述，經本院
合議庭裁定由受命法官獨任進行簡式審判程序，判決如下：
    主  文
吳鈴珍幫助犯詐欺取財罪，處拘役伍拾日，如易科罰金，以新臺
幣壹仟元折算壹日。緩刑貳年，並應履行如附表二所示之附記事
項。
    事  實
一、吳鈴珍透過通訊軟體LINE得悉可藉由提供金融帳戶牟利，雖
    預見金融機構帳戶係個人理財之重要工具，為財產、信用之
    重要表徵，如交付他人使用，有供作財產犯罪使用之可能，
    對於其提供帳戶雖無引發他人萌生犯罪之確信，但仍以縱使
    取得其帳戶之人利用其所提供之帳戶持以詐欺取財，亦不違
    背其本意之不確定幫助犯意，透過LINE通訊軟體與真實姓名
    、年籍不詳，自稱博弈公司的「林小姐」聯繫，依指示於民
    國108年2月19日13時9 分許，將其申辦中國信託商業銀行（
    帳號000-0000000000000000號，下稱中信託銀行帳戶）之存
    摺、提款卡（密碼依指示更改為指定號碼），寄送交給真實
    姓名年籍不詳之人。該不詳之人於取得上開帳戶資料後，隨
    即轉交所屬之犯罪集團使用，該犯罪集團成員意圖為自己不
    法之所有，基於詐欺取財之犯意，於附表所示之時間、詐騙
    方式，向附表所示之林玉燕、謝沂蓁實行詐騙，致林玉燕等
    人均陷於錯誤，分別依指示匯款至吳鈴珍上開帳戶內，隨即
    遭提領，嗣林玉燕等人發現受騙後報警處理，警方循線逮捕
    提款車手林宥全、鍾知哲（所涉詐欺案件，經警方移送臺灣
    桃園地方檢察署另案偵辦），而查獲上情。
二、案經林玉燕訴由臺南市政府警察局第三分局轉送屏東縣政府
    警察局屏東分局報告新北地方檢察署陳請臺灣高等檢察署檢
    察長核轉、桃園市政府警察局龜山分局報告、新北市政府警
    察局瑞芳分局報告基隆地方檢察署檢察官偵查後提起公訴及
    移送併辦。
    理  由
壹、程序事項被告吳鈴珍所犯者非為死刑、無期徒刑、最輕本刑
    為3 年以上有期徒刑之罪或高等法院管轄第一審案件，其於
    準備程序進行中，先就被訴事實為有罪之陳述，經告知其簡
    式審判程序之旨，並聽取公訴人、被告及其辯護人之意見後
    ，本院合議庭依刑事訴訟法第273條之1第1 項之規定，裁定
    由受命法官獨任以簡式審判程序進行本案之審理，且依同法
    第273 條之2 規定，簡式審判程序之證據調查，不受同法第
    159條第1項、第161條之2、第161條之3、第163條之1 及第1
    64條至第170條規定之限制，先予敘明。
貳、實體事項
一、事實認定上揭犯罪事實，業據被告於本院準備程序及審理時
    坦承不諱，並經證人即告訴人林玉燕於警詢證述、證人即被
    害人謝沂蓁於警詢證述因遭詐騙而匯款至被告之中信託銀行
    帳戶等情屬實，並有附表一所示之相關書證附卷可稽（證據
    出處詳見附表一證據欄）。再者，刑法上故意，分直接故意
    （確定故意）與間接故意（不確定故意），行為人對於構成
    犯罪之事實，明知並有意使其發生者，為直接故意；行為人
    對於構成犯罪事實，預見其發生而其發生並不違背其本意者
    ，為間接故意。再間接故意與有認識的過失區別，在於二者
    對構成犯罪事實，雖均預見其能發生，但前者對其發生，並
    不違背其本意，後者則確信其不發生。又幫助犯成立，以行
    為人主觀上認識被幫助者，正欲從事犯罪或係正在從事犯罪
    ，且該犯罪有既遂可能，而其行為足以幫助他人實現構成要
    件者，即具有幫助故意，並不以行為人確知被幫助者，係犯
    何罪名為必要。本件被告依卷內事證，固無證據證明被告知
    悉詐欺集團成員如何犯罪，惟被告當可預見其所交付存摺、
    提款卡（密碼更改為指定號碼）等帳戶存提資料之對象，可
    能將之作為詐騙他人匯入款項使用，藉以使被害人將款項存
    入後再行領出，竟仍交付上開帳戶之存摺、提款卡，幫助他
    人既遂詐欺犯行並逃避查緝；被告雖無前揭不明人士使用其
    存摺、提款卡必持以詐騙他人之確信，然其將帳戶存提資料
    交付該來路不明之人，顯具有縱該人以其金融帳戶實施詐欺
    犯罪，亦放任而不違背其本意之幫助意思，其確有幫助該詐
    欺集團成員利用上開中信託銀行帳戶為詐欺取財之不確定故
    意甚明。從而，本案事證明確，被告犯行堪以認定，應予依
    法論科。
二、論罪科刑
  ㈠按刑法上之幫助犯，係對於犯罪與正犯有共同之認識，而以
    幫助之意思，對於正犯資以助力，而未參與實施犯罪之行為
    者而言（最高法院75年度台上字第1509號、88年度台上字第
    1270號判決亦同此意旨）。是以，如未參與實施犯罪構成要
    件之行為，而係出於幫助之意思提供助力，即屬幫助犯，而
    非共同正犯。被告將其申請開立之中信託銀行帳戶之存摺、
    提款卡（密碼依指示更改為指定號碼）交付予真實姓名不詳
    之人，使該人所屬詐欺集團作為實行詐欺取財犯罪之取款工
    具，被告行為性質上僅可認為係詐欺取財構成要件以外之幫
    助行為，尚難遽認係與前述詐欺行為人本於共同犯罪之犯意
    聯絡，而有參與或分擔向被害人詐欺之犯行。核被告所為，
    係犯刑法第30條第1 項前段、第339條第1項之幫助詐欺取財
    罪。
  ㈡被告以一次提供其帳戶予詐騙人士使用之行為，而侵害附表
    一所示告訴人林玉燕及被害人謝沂蓁之財產法益，係一行為
    觸犯數同種罪名之想像競合犯，應從遭詐騙而損害情節較重
    之部分處斷。
  ㈢公訴人以108 年度偵字第3573號移送併辦部分，核與本案已
    起訴之附表一編號㈠部分【即告訴人林玉燕部分】，犯罪事
    實相同，屬實質上一罪關係，本院自得併予審理。
  ㈣本件被告係幫助犯，爰依刑法第30條第2 項規定，依正犯之
    刑減輕之。
  ㈤爰以行為人之責任為基礎，審酌被告將其所申辦之中信託銀
    行帳戶提供他人詐欺取財使用，紊亂社會正常交易秩序，並
    使不法之徒藉此輕易詐取財物，增加檢警追查緝捕之困難，
    及使被害人無從追索損失，所造成之危害非輕，行為殊不足
    取，惟念被告坦承犯行，於本院審理中分別與告訴人林玉燕
    、被害人謝沂蓁成立調解（參見本院卷第137頁、第143頁之
    調解筆錄），被害人謝沂蓁部分業已履行完畢（見本院卷第
    167 頁之公務電話紀錄表），顯見犯後具悔意與彌補之心，
    參以被告係輕度身心障礙者，此有中華民國身心障礙證明影
    本在卷可考（見108 偵2416卷第17頁），其在本件犯案時，
    雖未因精神障礙或其他心智缺陷，致不能辨識其行為違法或
    欠缺依其辨識而行為之能力，或有上揭能力有顯著減退之情
    形，惟身心狀況難與常人相提並論，兼衡被告自述國中畢業
    之智識程度、無固定工作、已婚之家庭狀況（見本院卷第16
    1 頁）暨其提供之帳戶數量及幫助詐欺集團詐得之金額等一
    切情狀，量處如主文所示之刑，並諭知易科罰金之折算標準
    ，以資懲儆。
  ㈥緩刑之宣告，旨在藉由刑之執行猶豫，給予被告自新之機會
    ，以避免短期自由刑之流弊。我國刑法除於第74條第1 項規
    定緩刑之要件外，並於第2 項明定法官宣告緩刑時，得斟酌
    情形，命犯罪行為人向被害人道歉、立悔過書、向被害人支
    付相當數額、向公庫支付一定之金額、提供40小時以上240
    小時以下之義務勞務、完成戒癮治療、精神治療、心理輔導
    等處遇措施、其他保護被害人安全或預防再犯之必要命令。
    其作用在於透過課以被告履行一定負擔之義務，使受刑人在
    緩刑期間內除不再犯他罪外，仍有其他良好行為；或使受刑
    人負擔義務而贖其罪，抵充其所為之不法行為，不致破壞有
    罪必罰之原則。並配合撤銷緩刑宣告之規定，強化惕勵自新
    之效果，以加強緩刑之功能。查被告未曾因故意犯罪受有期
    徒刑以上刑之宣告，此有臺灣高等法院被告前案紀錄表在卷
    可憑，被告於本院審理中分別與告訴人林玉燕、被害人謝沂
    蓁達成訴訟上調解，告訴人林玉燕、被害人謝沂蓁到庭均表
    示同意附條件緩刑，給被告自新的機會等語（見本院卷第16
    1 頁），本院衡酌被告因一時失慮，致罹刑典，經此偵審程
    序與科刑之教訓，當能知所警惕，信無再犯之虞，因認對其
    所宣告之刑，以暫不執行為適當，爰併依刑法第74條第1 項
    第1款之規定，宣告緩刑2年，以啟自新，並觀後效。又為使
    被告能遵期履行賠償與告訴人林玉燕約定之調解金額（分期
    給付），併就緩刑之條件，諭知如主文所示。緩刑宣告附帶
    之條件，依刑法第74條第4 項規定得為民事強制執行名義，
    且依刑法第75條之1第1項第4 款規定，違反上開之負擔情節
    重大，足認原宣告之緩刑難收其預期效果，而有執行刑罰之
    必要者，得聲請撤銷本案緩刑之宣告，併予敘明。
  ㈦「任何人都不得保有犯罪所得」為普世基本法律原則，犯罪
    所得之沒收、追徵，在於剝奪犯罪行為人之實際犯罪所得（
    原物或其替代價值利益），使其不能坐享犯罪之成果，以杜
    絕犯罪誘因，可謂對抗、防止財產犯罪之重要刑事措施，性
    質上屬類似不當得利之衡平措施，著重所受利得之剝奪。然
    而，苟無犯罪所得，或無法證明有犯罪所得，自不生利得剝
    奪之問題。是以，在幫助犯之情形，苟幫助犯並未因其幫助
    行為而獲得任何犯罪所得（如未自正犯處取得任何利益）或
    無法證明其有犯罪所得，自不生利得剝奪之問題，亦不需就
    正犯所獲得之犯罪所得而負沒收、追徵之責。本案被告固將
    中信託銀行帳戶之存摺、提款卡及密碼提供予詐欺集團成員
    ，藉以遂行事實欄所載詐欺取財之犯行，惟依現存證據資料
    ，尚無積極證據證明被告已實際獲取犯罪所得而受有不法利
    益，是依前開說明，尚無宣告沒收其犯罪所得之適用。
三、公訴意旨雖認被告於事實欄所載行為，係基於洗錢之不確定
    犯意，故認被告所為亦涉犯洗錢防制法第14條第1 項有同法
    第2條第2款洗錢行為之洗錢罪嫌。惟洗錢防制法第14條第1
    項之洗錢罪，旨在防止特定犯罪不法所得之資金或財產，藉
    由洗錢行為轉換成為合法來源之資金或財產，切斷資金與當
    初犯罪行為之關聯性，隱匿犯罪行為或該資金不法來源或本
    質，使偵查機關無法藉由資金之流向追查犯罪者，因此行為
    人於主觀上就所欲掩飾、隱匿之不法所得係源於「特定犯罪
    」即應有所認知，並有積極為掩飾、隱匿該特定犯罪所得之
    客觀行為，始屬洗錢罪所欲處罰之範疇。而提供他人帳戶者
    ，並非於知悉他人實施詐欺取財後，另基於為掩飾、隱匿犯
    罪所得之犯意，而為上揭提供之行為。是其提供帳戶之行為
    本身除構成幫助犯詐欺取財罪外，尚難併依洗錢罪論處（臺
    灣高等法院暨所屬法院107 年度法律座談會刑事類提案第18
    號法律問題之審查意見亦同此見解）。就本案而言，卷內並
    無證據證明被告屬詐騙集團之成員，因此僅能認定本案係被
    告以外之詐騙集團成員，利用被告提供之帳戶，要求被害人
    將金錢匯入被告帳戶之事實，尚非被告於知悉詐騙集團實施
    詐欺犯罪取得財物後，另由被告提供帳戶參與掩飾、隱匿犯
    罪所得之情形。故被告提供帳戶幫助犯罪之目的，充其量僅
    做為被害人匯款之入戶帳戶使用，並無掩飾，隱匿該犯罪所
    得之本質、來源、去向、所在，或使他人逃避刑事追訴而移
    轉或變更特定犯罪所得之情事，尚無另成立洗錢罪之餘地，
    從而，公訴意旨認被告所為尚構成洗錢防制法第14條第1 項
    違背同法第2條第2款之洗錢罪嫌，容有未洽，惟公訴意旨認
    此部分罪嫌與上開幫助詐欺取財罪間具有想像競合犯之裁判
    上一罪關係，爰不另為無罪之諭知，併此說明。
據上論斷，應依刑事訴訟法第273條之1 第1項、第284條之1、第
299條第1項前段，刑法第30條第1項前段、第2項、第339條第1項
、第55條、第41條第1項前段、第74條第1項第1款、第2項第3 款
，刑法施行法第1條之1第1項，判決如主文。
本案經檢察官林渝鈞提起公訴，檢察官周啟勇到庭執行職務。
中    華    民    國   108    年    9     月    27    日
                  刑事第六庭  法  官  鄭虹真
以上正本證明與原本無異。
如不服本判決應於收受送達後10日內向本院提出上訴書狀，並應
敘述具體理由；其未敘述上訴理由者，應於上訴期間屆滿後20日
內向本院補提理由書（均須按他造當事人之人數附繕本）「切勿
逕送上級法院」。
中    華    民    國   108    年    9     月    27    日
                              書記官  楊蕎甄
附表一：
編號 被害人 詐騙時間、方式、金額 證據（卷證出處） ㈠ 林玉燕(提告) 詐騙集團成員先於108年2月21日上午10時26分許，以電話與林玉燕聯絡，佯裝為林玉燕之友人向林玉燕借款，於翌日（22日）上午某時許，詐騙集團成員以通訊軟體LINE，向林玉燕表示需再借款新臺幣（下同）10萬元云云，使林玉燕陷於錯誤，於同日（22日）11時25分許，至台新國際商業銀行，由夫婿劉甫昭名下之台新國際商業銀行帳戶【起訴書及併辦意旨書誤載為「郵局」，業據蒞庭檢察官當庭更正】匯款10萬元至吳鈴珍上開中信託銀行帳戶內，旋即被提領。【即起訴書犯罪事實欄一、㈠；併辦意旨書一、犯罪事實】 被告之供述及自白：108年4月2日警詢筆錄（108偵2416卷第9至11頁）、108年4月16日警詢筆錄（108偵14727卷第7至9頁）、108年4月30日警詢筆錄（108偵3163卷第7至11頁）、偵訊筆錄（108偵2416卷第59至61頁、第77至79頁）、準備程序筆錄（本院卷第150頁）、審理筆錄（本院卷第160頁） 證人即告訴人林玉燕之證述：警詢筆錄（108偵14727卷第11至13頁） 證人即提款車手林宥全之證述：警詢筆錄（108偵3163卷第21至25頁） 證人即提款車手鍾知哲之證述：警詢筆錄（108偵3163卷第27至30頁） 告訴人林玉燕提供之台新國際商業銀行國內匯款申請書、劉甫昭之存摺封面影本（108偵14727卷第33頁） 告訴人林玉燕提供之LINE對話紀錄翻拍照片（108偵14727卷第35頁） 受理各類案件紀錄表、內政部警政署反詐騙諮詢專線紀錄表、受理詐騙帳戶通報警示簡便格式表、金融機構聯防機制通報單、受理刑事案件報案三聯單（108偵14727卷第19至21頁、第25頁、第29頁、108偵2416卷第40頁） 被告提供之統一超商代收款專用繳款證明影本（108偵14727卷第43頁） 被告之中國信託銀行帳戶之相關資料、存款交易明細、自動化交易LOG資料（108偵14727卷第45至51頁） 熱點資料案件詳細列表及提款車手之超商提領影像（108偵3163卷第31至33頁） ㈡ 謝沂蓁 詐騙集團成員於108年2月23日上午10時許，以電話與謝沂蓁聯絡，佯裝為謝沂蓁之姪女需借款3萬元云云，使謝沂蓁陷於錯誤，於同日中午12時5分許，至臺灣土地銀行臨櫃匯款3萬元至吳鈴珍上開中信託銀行帳戶內，旋即被提領。【即起訴書犯罪事實欄 一、㈡】 被告之供述及自白：【同編號(一)】 證人即被害人謝沂蓁之證述：警詢筆錄（108偵3163卷第13至15頁） 證人即提款車手林宥全之證述：警詢筆錄（108偵3163卷第21至25頁） 證人即提款車手鍾知哲之證述：警詢筆錄（108偵3163卷第27至30頁） 熱點資料案件詳細列表及提款車手之超商提領影像（108偵3163卷第31至33頁） 內政部警政署反詐騙案件紀錄表、受理詐騙帳戶通報警示簡便格式表、金融機構聯防機制通報單、受理刑事案件報案三聯單、受理各類案件紀錄表（108偵3163卷第41至43頁、第45頁、第63頁、第67頁） 被害人謝沂蓁提供之臺灣土地銀行匯款申請書（108偵3163卷第47頁） 被告之中國信託銀行帳戶之相關資料、存款交易明細、自動化交易LOG資料（108偵14727卷第45至51頁） 被告提供之統一超商代收款專用繳款證明（108偵3163卷第49頁） 

附表二：
附記事項： 一、被告應給付告訴人林玉燕5萬元。 二、給付方式：分10期，每期5,000元，自民國108年10月25日起，每月25日前給付，匯入告訴人林玉燕指定帳戶。